【裁判字號】    87,簡上,169
【裁判日期】    890920
【裁判案由】    拆屋還地
【裁判全文】
台灣彰化地方法院民事判決                        八十七年度簡上字第一六九號
    上  訴  人  乙○○
    訴訟代理人  甲○○
    被上訴人    丙○○
右當事人間請求拆屋還地事件，上訴人對於中華民國八十七年十月二十八日本院彰化
簡易庭第一審判決（八十七年度彰簡字第四六號）提起上訴，本院判決如左：
    主      文
上訴駁回。
第二審訴訟費用由上訴人負擔。
    事      實
甲、上訴人方面：
一、聲明：（一）原判決廢棄；（二）被上訴人應將坐落彰化縣鹿港鎮○○段第四六
    三地號土地內所占用南側部分面積約零點零零一七公頃之地上物拆除，將土地交
    還上訴人；（三）第一、二審訴訟費用由被上訴人負擔；（四）願供擔保請准宣
    告假執行。
二、陳述：除與第一審判決記載相同者，茲予引用外，並補述略稱：坐落彰化縣鹿港
    鎮○○段第四六三地號土地為上訴人所有，與被上訴人所有之同段四五七地號土
    地北側相鄰，詎被上訴人明知其對上訴人之前開土地南側僅有四坪之權利，竟未
    經上訴人之同意，擅自使用超過其權利範圍，無權占用約零點零零一七公頃，原
    審判決採證之彰化縣鹿港地政事務所及台灣省政府地政處土地測量局所為測量成
    果圖、鑑定圖均與事實不符，蓋上訴人於民國（下同）八十四年聲請彰化縣鹿港
    地政事務所於同年十二月二十六日所作之複丈，其成果圖所示原有塑膠樁３與現
    訂塑膠樁４與界線有相當差距，復於八十五年五月二十五日複丈亦認定原訂塑膠
    樁與界線亦有差距，由此可證原審所採證者並未包括界線外屬於上訴人之土地，
    即上訴人與訴外人所有之四六四地號土地之界線亦應有所修正，而被上訴人占用
    之土地係呈錐形，亦即鄰四六四地號土地占用部分為寬，向四六二地號土地方向
    漸次變窄，至四六二地號土地界線為錐尖未端，故被上訴人占用原塑膠樁以內之
    土地至為明顯，系爭土地既為上訴人所有，被上訴人無任何權利，竟擅自將擋土
    牆建造在該處四坪之權利以外之土地，上訴人基於所有權，自得請求其拆除擋土
    牆返還占用之土地。
三、補充証據：提出複丈成果圖、地籍圖謄本等為證，聲請法院勘驗現場並命彰化縣
    鹿港地政事務所測明界線訂立界樁，及請求訊問證邱錫標、陳情。
乙、被上訴人方面：
一、聲明：（一）上訴駁回。（二）第二審訴訟費用由上訴人負擔。
二、陳述：除與第一審判決記載相同者，茲予引用外，並補述略稱：伊並無越界建築
    ，無權占用系爭土地之事，因伊於六十四年間向上訴人購買系爭土地南側部分土
    地八坪，兩造對於購買土地之事不爭執，僅就面積為四坪或八坪有所爭議，上訴
    人自認僅賣與伊四坪，原審會同彰化縣鹿港地政事務所及台灣省政府地政處土地
    測量局勘測結果，伊占用系爭土地面積並未逾兩造不爭之四坪土地範圍，上訴人
    所呈之八十四年、八十五年之複丈成果圖係其私下請求測量，並未會同伊鑑界，
    伊否認之，而所謂原訂塑膠樁與界線有相當差距云云，與本件無關連，上訴人以
    八十四年、八十五年之複丈成果圖否定八十七年之複丈成果圖、鑑定圖，容有誤
    解，不得採信。
丙、本院依職權向彰化縣鹿港地政事務所調閱被上訴人前對系爭土地聲請測量之複丈
    成果圖。
    理      由
一、本件上訴人起訴主張：坐落彰化縣鹿港鎮○○段第四六三地號土地為上訴人所有
    ，與被上訴人所有之同段四五七地號土地北側相鄰，詎被上訴人明知僅有四坪權
    利，竟未經上訴人之同意，擅自興建擋土牆，無權占用約零點零零一七公頃，搭
    蓋地上物及挖地基，侵害其權利，爰依所有權之規定請求被上訴人拆屋還地云云
    ；被上訴人則以：伊於六十四年間以新台幣（下同）一萬六千元向上訴人購買系
    爭土地，長四十尺、寬十四尺，約定以溝堤為界址，溝堤內八坪為伊所有，二十
    餘年來土地均由伊占有使用，種植果樹、放置雜物，最近才改建，改建時並與原
    告現場指界確認無訛後才施設擋土牆，並無越界情事，現本件經測量結果，亦未
    逾造不爭之四坪範圍，上訴人以八十四年、八十五年之複丈成果圖否定八十七年
    之複丈成果圖、鑑定圖，容有誤解等語置辯。
二、上訴人主張坐落彰化縣鹿港鎮○○段第四六三號土地係伊所有，被上訴人在系爭
    土地南側接近鹿和路部分施設檔土牆等地上物之事實，業據上訴人提出土地登記
    簿謄本、現場照片等件為證，並為被上訴人所不爭，復經原審分別會同彰化縣鹿
    港地政事務所及台灣省政府地政處土地測量局現場勘驗測量明確，並製有勘驗筆
    錄、土地複丈成果圖及鑑定圖等件為憑，此部分應為真實。
三、惟上訴人陳稱：原審判決採證之彰化縣鹿港地政事務所及台灣省政府地政處土地
    測量局所為測量成果圖、鑑定圖均與事實不符，上訴人於八十四年聲請彰化縣鹿
    港地政事務所於同年十二月二十六日所作之複丈，其成果圖所示原有塑膠樁３與
    現訂塑膠樁４與界線有相當差距，復於八十五年五月二十五日複丈亦認定原訂塑
    膠樁與界線亦有差距，由此可證原審所採證者並未包括界線外屬於上訴人之土地
    ，即上訴人與訴外人所有之四六四地號土地之界線亦應有所修正云云；惟查被上
    訴人已否認上情，且上訴人於八十四年、八十五年間，就系爭土地申請複丈時，
    亦未經被上訴人會同鑑界，所提出系爭土地之複丈成果圖界址、對界樁部分亦無
    表明有何謬誤之處，此有上訴人提出之複丈成果圖可稽，至上訴人據此指稱其所
    有系爭土地與隔鄰訴外人所有四六四地號土地之界線亦有誤云云，與本件無關，
    在未經有權機關另行確認之前仍應以地籍圖上之界線為準，上訴人空言主張彰化
    縣鹿港地政事務所及台灣省政府地政處土地測量局所為測量成果圖、鑑定圖與事
    實不合云云，並不足採。
四、上訴人對被上訴人購買系爭土地南側部分土地一事並不爭執，則依兩造所不爭執
    之四坪土地計算面積應為零點零零一三公頃，然本件經原審先後命彰化縣鹿港地
    政事務所及台灣省政府地政處土地測量局測量結果，依彰化縣鹿港地政事務所繪
    製之成果圖所示，被上訴人所建水泥堤岸實際所使用之面積為零點零零一零公頃
    （即附圖一所示甲案編號Ｂ部分），而台灣省政府地政處土地測量局依較精密電
    子測距經緯儀測量結果繪製成之鑑定圖，亦認被上訴人所建水泥擋土牆占用系爭
    土地部分亦為零點零零一零三四公頃（即附圖二所示編號３－５－７－３部分）
    ，就被上訴人占用系爭土地南側範圍之位置及面積大致相同，並無可議之處，足
    堪置信，有土地複丈成果圖及鑑定圖附卷可憑，上訴人空言主張被上訴人係占用
    約零點零零一七公頃之土地云云，顯屬無據，本件被上訴人占用部分並未逾越兩
    造所不爭執之四坪土地範圍等事實甚明，所辯非無權占用等情與事實相符，自屬
    可採。
五、從而，原審駁回上訴人之訴及假執行之聲請，洵無不合，上訴人請求廢棄原判決
    ，並無理由，應予駁回。
六、本件事證已臻明確，兩造其餘攻擊防禦方法，與判決結果無影響，爰不一一論列
    ，附此敘明。
七、結論：本件上訴為無理由，並依民事訴訟法第四百四十九條第一項前段、第四百
    六十三條、第七十八條，判決如主文。
中      華      民      國    八十九    年      九      月     二十     日
                                  台灣彰化地方法院民事第二庭
~B審判長法官  羅培昌
~B法      官  李水源
~B法      官  謝仁棠
右為正本係照原本作成
不得上訴。
~B法院書記官  謝秋德
中      華      民      國    八十九    年      九      月     二十二   日


司法院資訊處製作；財團法人民間司法改革基金會備份。
